【裁判字號】    98,審事聲,132
【裁判日期】    981230
【裁判案由】    返還提存物
【裁判全文】
臺灣臺北地方法院民事裁定           98年度審事聲字第132號
異  議  人  丙○○即王夢醒之繼.
            甲○○即王夢醒之繼.
            乙○○即王夢醒之繼.
相  對  人  台灣保全股份有限公司
法定代理人  丁○○
上列異議人與相對人間請求返還提存物事件，異議人對於本院民
國98年9 月11日所為之98年度審司聲字第1082號裁定提起異議，
本院裁定如下：
    主  文
異議駁回。
    理  由
一、按返還擔保金，須符合：(一)應供擔保之原因消滅者；(二)供擔
    保人證明受擔保利益人同意返還者；(三)訴訟終結後供擔保人
    證明已定20日以上之期間催告受擔保利益人行使權利而未行
    使，或法院依供擔保人之聲請，通知受擔保利益人於ㄧ定期
    間內行使權利並向法院為行使權利之證明而未證明者之要件
    ，法院始得裁定返還擔保金。前開規定，於其他依法令供訴
    訟上之擔保者準用之，並為民事訴訟法第106 條準用同法第
    104 條第1 項所明定。所謂「供擔保之原因消滅」，係因釋
    明假扣押之原因而供之擔保之情形，擔保債務人因假扣押所
    應受之損害，故必待無損害發生，或債權人本案「全部」勝
    訴確定，或就所生之損害已經賠償時，始得謂供擔保之原因
    消滅。又所謂「訴訟終結」，在因假扣押或假處分所供擔保
    之場合，因該擔保係為保障受擔保利益人因假扣押或假處分
    所受損害而設，倘執行法院已依假扣押或假處分裁定為假扣
    押或假處分之執行，則在供擔保人撤回假扣押或假處分之執
    行前，受擔保利益人所受損害仍可能繼續發生，損害額既尚
    未確定，自難強令其行使權利，必待供擔保人已撤回假扣押
    或假處分之執行，始得謂為訴訟終結。此為最高法院53年度
    台抗字第279 號判例、69年度台抗字第286 號裁定及86年度
    台抗字第53號裁判所揭示之原則。
二、異議意旨略以：異議人丙○○及異議人之被繼承人王夢醒前
    遵本院91年度裁全字第4640號民事裁定為供擔保後，就債務
    人即相對人之財產於新臺幣（下同）10,000,000元之範圍內
    為假扣押，曾提供3,400,000 元為擔保金，並以本院91年度
    存字第2415號提存事件提存在案，並經本院91年度執全字第
    1733號執行命令就相對人對第三人大台北瓦斯股份有限公司
    及新光人壽保險股份有限公司之營利所得債權，在10,000,0
    00元及執行費70,340元之範圍內予以扣押。嗣異議人丙○○
    及異議人之被繼承人王夢醒對相對人提起損害賠償訴訟，經
    臺灣桃園地方法院91年度重訴字第494 號民事判決、臺灣高
    等法院93年度上易字第494 號民事判決、最高法院95年度台
    上字第501 號民事判決確定在案，相對人應給付異議人丙○
    ○2,184,493 元及自民國92年10月8 日起至清償日止，按週
    年利率5%計算之利息；相對人應給付異議人之被繼承人王夢
    醒2,365,238 元（異議人誤為2,360,230 元）及自92年10月
    8 日起至清償日止，按週年利率5%計算之利息。惟被繼承人
    王夢醒於95年4 月16日死亡，異議人為其繼承人，異議人並
    於98年1 月9 日以桃園府前（21支）郵局第34號存證信函定
    20 日 期間催告相對人就上開擔保金行使權利，然相對人迄
    今仍未行使，是以依最高法院69年度台抗字第279 號裁定要
    旨可知異議人請求返還提存物已符合民事訴訟法第104 條第
    1 項第3 款之要件，原審逕以異議人未撤回假扣押執行程序
    致假扣押程序尚未終結為由駁回，顯與上開裁判及最高法院
    71年度台抗字第484 號裁定意旨相扞格，而有重大違誤之不
    法，爰依法提起異議，請求廢棄原裁定，並裁定准予返還異
    議人所提存之擔保金云云。
三、經查，異議人主張上開事實，固據其提出與所述相符之繼承
    系統表、戶籍謄本、提存書、本院91年度執全字第1733號執
    行命令、臺灣桃園地方法院91年度重訴字第494 號民事判決
    暨確定證明書、臺灣高等法院93年度上易字第494 號民事判
    決、最高法院95年度台上字第501 號民事判決、桃園府前（
    21支）郵局第34號存證信函等件為證。經本院依職權調閱前
    開假扣押執行卷宗，異議人雖於98年12月4 日具狀撤回假扣
    押執行程序，惟按繼承人有數人時，在分割遺產前，各繼承
    人對於遺產全部為公同共有，為民法第1151條所明定，而本
    件被繼承人王夢醒因本院91年度裁全字第4640號假扣押裁定
    所提供之提存物3,400,000 元，於被繼承人王夢醒死亡後為
    遺產，在繼承人尚未分割遺產前為全體繼承人之公同共有，
    是以並無由繼承人其中一人或數人單獨聲請返還之理，準此
    ，繼承人王滿生既未撤銷假扣押裁定，亦未撤銷假扣押執行
    程序，且未定相當期間催告相對人行使權利，徵以本件被繼
    承人王夢醒於聲請假扣押時主張之債權額為10,000,000元，
    而異議人因假扣押之本案請求僅獲得4,549,731 元（000000
    0+0000000=0000000 ）之勝訴判決，尚難謂為本案請求全部
    判決勝訴，自與首揭得聲請返還提存物之要件不符。原審固
    僅以本件與應供擔保之原因消滅之要件不符駁回異議人之請
    求，然其結論並無二致。從而，異議意旨指摘原審裁定有重
    大違誤之不法，求與廢棄，並無理由，應予駁回。
四、據上論結，本件異議為無理由，依民事訴訟法240 條之4 第
    3 項後段，裁定如主文。
中    華    民    國    98    年    12    月    30    日
                  民事第六庭    法  官  張瑜鳳
以上正本係照原本作成。
如對本裁定抗告須於裁定送達後10日內向本院提出抗告狀，並繳
納抗告費新臺幣1,000 元。
中    華    民    國    98    年    12    月    30    日
                                書記官  羅元秀

司法院資訊處製作；財團法人民間司法改革基金會備份。
